臺灣高等法院刑事判決
111年度交上易字第226號
上  訴  人  臺灣基隆地方檢察署檢察官
被      告  陳俊宏



上列上訴人因被告過失傷害案件，不服臺灣基隆地方法院110年
度交易字第158號，中華民國111年3月10日第一審判決（起訴案
號：臺灣基隆地方檢察署110年度偵字第2577號），提起上訴，
本院判決如下：
    主  文
上訴駁回。
    理  由
一、公訴意旨略以：被告陳俊宏無駕駛執照，於民國110年2月5
    日11時33分許，騎乘車牌號碼000-000號普通重型機車，沿
    基隆市安樂區麥金路往橘郡社區方向行駛，行經○○路000號
    前岔路口時，本應注意行近行人穿越道，遇有行人穿越時，
    無論有無交通指揮人員指揮或號誌指示，均應暫停讓行人先
    行通過，且應注意車前狀況，並隨時採取必要之安全措施，
    而依當時狀況，並無不能注意之情事，竟貿然左轉，適告訴
    人李尚倫正沿行人穿越道步行穿越該路口，雙方因而發生擦
    撞，致告訴人受有右小腿擦挫傷之傷害，因認被告涉犯刑法
    第284條前段之過失傷害罪等語。
二、犯罪事實應依證據認定之，無證據不得認定犯罪事實；不能
    證明被告犯罪者，應諭知無罪之判決，刑事訴訟法第154條
    第2項、第301條第1 項定有明文。是認定犯罪事實之證據，
    無論其為直接或間接證據，均須達於通常一般人均不致有所
    懷疑，而得確信其為真實之程度，始得據為有罪之認定，若
    其關於被告是否犯罪之證明未能達此程度，而有合理性懷疑
    之存在，致使無法形成有罪之確信，根據「罪證有疑、利於
    被告」之證據法則，即不得遽為不利被告之認定（最高法院
    40年台上字第86號、76年台上字第4986號刑事判例參照）。
    又告訴人之告訴，係以使被告受刑事訴追為目的，是其陳述
    是否與事實相符，仍應調查其他證據以資審認（最高法院52
    年台上字第1300號刑事判例參照）。另檢察官就被告犯罪事
    實，應負舉證責任，並指出證明之方法。故檢察官對於起訴
    之犯罪事實，應負提出證據及說服之實質舉證責任。倘其所
    提出之證據，不足為被告有罪之積極證明，或其指出證明之
    方法，無法說服法院以形成被告有罪之心證者，應貫徹無罪
    推定原則，為被告無罪判決之諭知，刑事訴訟法第161條第1
    項、刑事妥速審判法第6條定之甚明。
三、檢察官認被告涉有過失傷害犯嫌，無非以被告供述、證人即
    告訴人之指證、現場監視器錄影紀錄、勘驗筆錄、翻拍照片
    、診斷證明書、駕駛資格查詢資料、行車事故鑑定意見書等
    ，為其論據。訊據被告固不否認於案發時地騎乘機車左轉穿
    越行人穿越道，適有告訴人步行沿行人穿越道前進，惟堅詞
    否認有何犯行，辯稱：其所騎乘機車並未接觸告訴人身體，
    未曾發生擦撞事故，告訴人應無可能受有傷害等。
四、本院採認檢察官所提全部證據之證據能力，仍無法獲致被告
    被訴事實有罪心證之認定（理由詳後），自無究明證據能力
    之必要。
五、經查：
  ㈠被告於110年2月5日11時33分許，騎乘車牌號碼000-000號普
    通重型機車，沿基隆市安樂區麥金路由東往西方向行駛，至
    該路與○○路000號橘郡社區停車場入口交會處，南側設有枕
    木紋行人穿越道之交岔路口，左轉行近行人穿越道時，適告
    訴人正沿相同行人穿越道由西向東步行穿越路口等情，為被
    告所坦認，並經證人即告訴人指證，且有道路交通事故現場
    圖、道路交通事故調查報告表、橘郡社區監視器錄影紀錄翻
    拍照片可佐（偵卷第27-31頁、本院卷第73-80頁），堪認屬
    實。又被告前曾考領普通重型機車駕駛執照，惟於96年間經
    註銷後，迄未重新考領乙節，則據交通部公路總局臺北市區
    監理所基隆監理站111年9月6日北市監基站字第1110179563
    號函覆在卷（本院卷第113頁）。
  ㈡告訴人於110年2月5日案發後，曾於同月8日親赴基隆市警察
    局交通警察隊報案，陳稱受有傷害，此觀警方於當日所填掣
    「基隆市警察局道路交通事故案件追查管制表」（本院卷第
    85頁），告訴人指訴肇事者逃逸之外，「自稱雙腳」受傷；
    警方當日對告訴人所製作之「基隆市警察局道路交通事故談
    話紀錄表」（本院第83頁），警方詢問有無受傷、受傷部位
    及傷勢，告訴人答稱「1人受傷」；警方當日依告訴人報案
    所製作之「道路交通事故調查報告表（二）」（本院卷第77
    、119頁），其第22欄「受傷程度」亦記載告訴人「受傷」
    、「多數傷」等情至明。然告訴人就其所受傷勢，嗣後於警
    詢時稱「小腿擦傷」（偵卷第17頁），偵查中稱「小擦傷」
    （偵卷第66頁），原審審理時則稱「大概是1公分左右的受
    傷，當時有流血跟破皮，事後有留下傷痕跟結痂」（原審卷
    第30頁），足見告訴人所稱傷勢部位、範圍及多寡已有不一
    。
  ㈢告訴人指訴其因被告騎乘機車擦撞而受有傷害，固提出載有
    「右小腿擦挫傷1*1公分」內容之長庚醫療財團法人基隆長
    庚紀念醫院（下稱基隆長庚醫院）110年3月3日診斷證明書
    為憑（偵卷第33頁）。惟細繹其內容，與告訴人於案發數日
    後向警方陳稱之「雙腳受傷」及「多數傷」等節，不無出入
    。又告訴人係於110年3月3日就醫，距離同年2月5日案發將
    近1月，以其時間經過之久，所載傷勢是否確因本案所起，
    抑或其他因素造成，亦非全無疑問。另原審向基隆長庚醫院
    調取前開告訴人就診之照片及病歷，依該院110年12月3日長
    庚院基字第1101150209號來函，院方當時未對患部拍攝影像
    照片（原審卷第41頁），所附病歷則記載「患者稱與機車發
    生交通事故致右小腿擦傷（patient said right low leg a
    brasion caused by TA,VS motorcycle）」、「右踝關節疼
    痛（PAIN IN RIGHT ANKLE AND JOINTS OF RIGHT FOOT）」
    （原審卷第45頁），要屬告訴人單方之陳訴，復與告訴人前
    揭「雙腳受傷」、「多數傷」、「流血破皮留下傷痕結痂」
    指訴，有所齟齬。系爭診斷證明書容有上開疑點，實難佐證
    告訴人所稱受傷情節是否屬實。
  ㈣另卷附橘郡社區監視器錄影紀錄經檢察官於偵查中勘驗，僅
    見被告騎車行經告訴人時，與告訴人非常接近，告訴人站在
    原地；經原審勘驗，亦見「告訴人從左向右行走在行人穿越
    道」、「告訴人走到畫面右側被警衛亭、路牌擋住，被告騎
    機車從路口轉進社區，也被警衛亭及路牌擋住，無法看到被
    告機車與告訴人是否有碰撞」、「被告騎機車從告訴人身前
    經過，被告有回頭往告訴人之動作」等情，製有勘驗筆錄可
    參（偵卷第69頁、原審卷第29頁）。系爭監視器錄影紀錄因
    視線受限緣故，並未錄得被告機車與告訴人交會之瞬間；被
    告雖有回頭之舉，惟告訴人於原審審理時證稱「我當時轉頭
    告知他我走的是斑馬線，被告只回應我走路要看路」（原審
    卷第30頁），被告舉動有可能僅係單純回應告訴人口頭質疑
    ；告訴人固然停止步行佇立原地，然除此之外，別無身體晃
    動傾斜或檢視撫摸腿部之動作跡象，有可能僅係受到驚嚇之
    反應，均不足推論被告機車確有擦撞告訴人致傷之事實。
六、綜上所述，檢察官所舉積極證據，至多僅能證明被告騎車行
    經告訴人，且甚為接近，惟關於告訴人因之擦撞受傷乙節，
    僅有告訴人單方之指訴，其餘證據均有論證上之瑕疵，容有
    合理懷疑，難以證明所訴屬實，進而令本院形成被告有罪之
    心證。檢察官上訴意旨以案發時地監視器錄影紀錄之勘驗結
    果顯示，被告機車左轉後，逕從告訴人身旁經過，幾無減速
    停速，告訴人又指證擦撞受傷歷歷，所稱右小腿受有1公分
    左右流血與破皮，事後留下傷痕與結痂，亦合於常情等詞，
    指摘原審諭知被告無罪為不當，經本院審理後，系爭監視器
    錄影紀錄經檢察官及原審勘驗均未見擦撞之影像，被告騎車
    經過告訴人時未予減速，客觀上亦有可能係未發生擦撞所致
    ；告訴人事後指述傷勢情狀不一，案發後將近月餘始至醫院
    就診驗傷，診斷證明書上之傷勢是否確與本案相關，非無疑
    問，且細繹其病歷，傷勢係依據告訴人單方指訴所載，復無
    傷部照片可資參酌，均不足推論被告騎車確有擦撞告訴人致
    傷。從而，原判決認本案不能證明被告犯罪，應諭知被告無
    罪之判決，合於經驗及論理法則。至原審認定告訴人案發數
    日後僅報警陳稱肇事逃逸，未明確指證受傷乙節，固與事實
    略有出入，然此仍不影響本院之認定，是本件上訴核無理由
    ，應予駁回。
據上論結，依刑事訴訟法第368條，判決如主文。
本案經檢察官楊景舜、陳力平提起公訴，檢察官陳宜愔提起上訴
，檢察官樊家妍到庭執行職務。
中　　華　　民　　國　　111 　年　　10　　月　　11　　日
                  刑事第三庭    審判長法　官  張惠立
                                      法　官  廖怡貞
                                      法　官  張道周
以上正本證明與原本無異。
不得上訴。
                                      書記官  彭秀玉
中　　華　　民　　國　　111 　年　　10　　月　　11　　日